臺灣桃園地方法院民事判決　　　　　　　99年度訴字第1813號
原　　　告　游楊蘭
訴訟代理人　張清浩律師
被　　　告　何月市
訴訟代理人　何清銀
上列當事人間請求返還土地事件，於民國100年3月10日言詞辯論
終結，本院判決如下：
    主      文
被告應自坐落桃園縣桃園市○○段武陵小段一○七之一○三、一
○七之一○四、一○七之四○地號土地內之門牌號碼為桃園縣桃
園市○○路二二號之建物遷出，並將如前開建物所占用附圖所示
A部 分面積一五平方公尺、B 部分面積八平方公尺之土地騰空返
還予原告，將C 部分面積一六平方公尺之土地騰空返還予原告及
其他共有人。
訴訟費用由被告負擔。
本判決於原告以新臺幣玖拾壹萬元供擔保後，得假執行。
    事實及理由
壹、程序方面：
    按訴狀送達後，原告不得將原訴變更或追加他訴，但請求之
    基礎事實同一、不甚礙被告之防禦及訴訟之終結者，不在此
    限，民事訴訟法第255 條第1 項後段第2 、7 款定有明文。
    原告起訴原請求被告應自門牌號碼為桃園市○○路22號之建
    物（下稱系爭建物）及系爭建物所坐落之桃園市○○段武陵
    小段107 之103 地號土地上遷出，並將該部分土地返還原告
    ，嗣於本院審理中之民國100 年1 月31日具狀變更聲明如本
    判決主文第1 項所載，查原告所為訴之變更，乃追加系爭建
    物經測量後占用之同段107 之104 地號、107 之40地號土地
    部分面積之返還，屬基於同一基礎事實而為，亦不礙被告防
    禦及訴訟之終結，合於上揭規定，應予准許。
貳、實體方面：
一、原告起訴主張：
    緣坐落桃園縣桃園市○○段武陵小段107 之103 地號、107
    之104 地號土地，為原告單獨所有；而同段107 之40地號土
    地則為原告與第三人共有（原告權利範圍則為12924 分之
    1045 ） 。於上開土地如附圖所示A 、B 、C 部分有未登記
    之磚造建物1 棟（門牌號碼為桃園縣桃園市○○路22號，即
    系爭建物），其占有之面積如鈞院囑桃園縣桃園地政事務所
    測量後繪製之土地複丈成果圖（即本判決附圖）所示。而被
    告居住於系爭建物內占有原告所有之上開土地，並無正當之
    權源，被告自屬無權占有，依民法第767 條前段、中段之規
    定，所有權人自得對於無權占有其所有物者，請求返還，並
    對於妨害其所有權者，得請求除去之。故原告即依該規定，
    請求被告應自系爭建物內遷出，並將系爭建物所占有之原告
    土地騰空返還與原告或原告及其他共有人全體。爰聲明：如
    主文第1 項所載，並願供擔保請准宣告假執行。
二、被告辯稱：
    伊住於系爭建物內已經40、50年了，伊與原告之長輩都是好
    朋友，沒有向其請求要買或租用就逕自起訴，伊不能接受。
    當初是伊弟何清銀於45年間向原告之婆婆租賃，以每月新臺
    幣（下同）300 元之租金承租，伊弟租賃後，伊才搬去居住
    ，後來弟弟於70年間則搬走。當時租賃時原址就有房屋存在
    了，原告之婆婆曾有向伊詢問要將房屋及坐落土地過戶予伊
    ，但伊拒絕。租金則一直有繳納，但原告家族子孫太多，伊
    不知道要將租金繳納予何人，伊原有將租金記載在一本簿子
    ，但因年代久遠，無法找出相關文件。後來颱風將原來房屋
    吹倒，伊弟重新蓋建房屋，也因為原告家族都認識伊弟，都
    說不用再寫契約。綜上，認原告之請求為無理由，並聲明：
    原告之訴駁回。
三、本院之判斷：
（一）經查，桃園市○○段武陵小段107 之103 、107 之104 為
      原告所有，同段107 之40地號土地為原告與其他共有人共
      有，而被告現居由其弟何清銀起建之系爭建物，占有使用
      107 之103 地號如附圖所示之A 部分土地（面積為15平方
      公尺），占有使用107 之104 地號如附圖所示之B 部分土
      地（面積為8 平方公尺），亦占有使用107 之40地號如附
      圖所示之C 部分土地（面積為16平方公尺）（附圖所示A
      、B 、C 部分土地下合稱系爭土地）等情，為兩造均不爭
      執，復有原告提出系爭土地之土地登記謄本為證，並經本
      院依職權勘驗現場無訛，並囑託桃園縣桃園地政事務所繪
      製土地複丈成果圖，有勘驗筆錄、桃園縣桃園地政事務所
      100 年1 月17日桃地測字第1001000319號函及所附之土地
      複丈成果圖各1 份為證，是此部分之事實堪以認定，合先
      敘明。
（二）原告主張被告無權占有系爭土地，依民法第767 條之規定
      ，被告應返還系爭土地等語。被告則否認無權占有，並辯
      稱，系爭土地之使用權限乃其弟於40、50年前即向原告之
      婆婆租用，原來房屋因颱風傾倒後，再由其弟另行起建系
      爭建物，是其占有系爭土地並非無權占有云云。然此等情
      事均為原告否認，按當事人主張有利於己之事實者，就其
      事實有舉證之責任，民事訴訟法第277 條前段定有明文，
      故被告應就前述租賃之有利於己之情事負有舉證之責，惟
      被告始終稱年代久遠，已無收繳租金之證明或租賃契約可
      考，從而，實難以被告上開辯詞逕認其抗辯可採，被告既
      無舉證證明其有權占有之事實，原告主張被告以系爭建物
      無權占有系爭土地，即有理由。
（三）按所有人對於無權占有或侵奪其所有物者，得請求返還之
      ，對於妨害其所有權者，得請求除去之，民法第767 條前
      段、中段定有明文。次按，各共有人對於第三人，得就共
      有物之全部為本於所有權之請求。但回復共有物之請求，
      僅得為共有人全體之利益為之，民法第821 條亦有明文。
      被告居住於系爭建物並無權占有系爭土地使用，業堪認定
      ，則原告依上開規定，請求被告自系爭建物中遷出，並將
      系爭土地騰空返還予原告（如附圖所示A 、B 部分）及原
      告與其他共有人（如附圖所示C 部分，即107 之40地號土
      地部分），即有理由，應予准許。
四、綜上，原告本於民法第767 條規定，請求被告自系爭建物遷
    出，並將如附圖所示A 、B 部分土地騰空返還予原告，並將
    C 部分土地騰空返還予原告及其他共有人，為有理由，應予
    准許。另原告陳明願供擔保請准宣告假執行，核無不合，爰
    酌定相當擔保金額准許之。
據上論結，本件原告之訴為有理由，依民事訴訟法第78條、第39
0 條第2 項，判決如主文。
中    華    民    國   100    年    3     月    31    日
                    民事第二庭  法  官  楊晴翔
以上正本係按原本作成。
如對本判決上訴，須於判決送達後 20 日內向本院提出上訴狀。
如委任律師提起上訴者，應一併繳納上訴審裁判費。
中    華    民    國   100    年    3     月    31    日
                                書記官  黃盈菁